【裁判字號】    95,上易,1594
【裁判日期】    951227
【裁判案由】    竊盜
【裁判全文】
臺灣高等法院臺中分院刑事判決        95年度上易字第1594號
上  訴  人
即  被  告  甲○○
上列上訴人因竊盜案件，不服臺灣彰化地方法院95年度易字第10
27號中華民國95年9月29日第一審判決 （起訴案號：臺灣彰化地
方法院檢察署95年度偵字第7365號），提起上訴，本院判決如下
：
    主  文
上訴駁回。
    事  實及理  由
一、本案經本院審理結果，認第一審判決認事用法及量刑均無不
    當，應予維持，並引第一審判決書記載之事實、證據及理由
    。（如附件）
二、被告上訴意旨略以：(1)作案使用之電纜剪已失竊。(2)原審認
    定之犯罪事實無誤，伊已知錯誤，請求從輕量刑云云。
三、本院查：
  (一)電纜剪一支係被告所有，供行竊之用，依法自可宣告沒收；
    雖剪雖因失竊而未扣案，然既無證據證明業已滅失，原審判
    決為沒收之諭知，於法並無違背。
  (二)被告連續多次以附件所示方法，竊取台電公司現供輸電使用
    之電線，不但侵害台電公司財產權，影響該公司之正常營運
    ，更重要的是，造成民眾用電不便，農作物因無法及時使用
    電力設備灌溉，致產能減少及電纜線斷線垂落，有發生感電
    意外之重大危險。
  (三)原審因而適用刑事訴訟法第299條第1項前段，電業法第105
    條，刑法第11條前段、第2條第1項前段、第56條（修正前
    ）、第321條第1項第3款、第38條第1項第2款（修正前）等
    規定，並審酌被告之品行、犯罪之動機、目的、手段、所生
    之危害及犯罪後態度等一切情狀，量處有期徒刑十月，參酌
    本罪之法定刑為六月以上，五年以下有期徒刑，原審判決認
    事用法核無違誤，量刑亦屬允當，上訴意旨認量刑過重為無
    理由，應予駁回。
四、據上論斷，應依刑事訴訟法第三百七十三條、第三百六十八
    條，判決如主文。
本案經檢察官丙○○到庭執行職務。
中    華    民    國    95    年    12  月    27      日
            刑事第四庭  審判長法  官  洪  耀  宗
                              法  官  江  德  千
                              法  官  劉  登  俊
上列正本證明與原本無異。
不得上訴。
                              書記官  粘  銘  環
中    華    民    國    95    年  12  月    28        日
                                                      Ａ
附件
臺灣彰化地方法院刑事判決              95年度易字第1027號
公  訴  人  臺灣彰化地方法院檢察署檢察官
被      告  甲○○  男  37歲（民國○○年○○月○日生）
                    身分證統一編號：Ｚ000000000號
                    住彰化縣秀水鄉陝西村下厝巷53弄8號
            賴長彬  男  57歲（民國○○年○○月○○日生）
                    身分證統一編號：Ｚ000000000號
                    住彰化縣大村鄉○○○路102巷15號
上  一  人
選任辯護人  楊錫楨律師
上列被告等因竊盜等案件，經檢察官提起公訴（95年度偵字第73
65號），本院合議庭裁定由受命法官獨任進行簡式審判程序，茲
判決如下：
    主  文
甲○○連續攜帶兇器竊盜電線，處有期徒刑壹拾月。未扣案之電
纜線剪壹支、鐵棒壹拾貳支、雨鞋壹雙，均沒收。
賴長彬連續故買贓物，處有期徒刑月，如易科罰金，以佰元
折算壹日。
    犯罪事實
一、甲○○基於意圖為自己不法所有之概括犯意，穿著其所有雨
    鞋，並持其所有客觀上具危險性而足為兇器之電纜線剪1 支
    、鐵棒12支，利用前揭鐵棒攀爬至電線桿上，以一手扶電線
    桿上之礙子即瓷製電氣絕緣器阻絕導電，另一手持前揭電纜
    線剪剪斷電纜線之方式，連續於下列時、地為竊盜犯行：
  (一)於94年10月1 日至同月10日間之某日凌晨零時許，甲○○至
    位於彰化縣埔鹽鄉○○段第2470地號土地旁，編號打幹43
    X4G3309GB31 號之電線桿，以上揭方式竊取臺灣電力股份有
    限公司（下稱臺電公司）所有22平方PVC 風雨線之銅玻璃電
    線共351 公尺（共計價值約新臺幣（下同）6,353 元）得手
    離去。
  (二)於95年4 月1 日至同月11日間之某日凌晨1 時許，甲○○至
    位於彰化縣埔鹽鄉○○○段第1092地號土地旁，編號昆崙幹
    6Y1 低3 —低6 號之電線桿，以上揭方式竊取臺電公司所有
    22平方PVC 風雨線之銅玻璃電線得手後；復於同日凌晨1 時
    50分，在位於彰化縣埔鹽鄉○○村○○路68號旁，編號打
    幹82Y3低1 —低4 號之電線桿，以上揭方式竊取臺電公司所
    有22平方PVC 風雨線之銅玻璃電線得手，共計竊得878.3 公
    尺（共計價值約25,929元）得手離去。嗣甲○○分別於95年
    5 、6 月間將上揭贓物變賣與賴長彬得款花用完畢。
二、賴長彬明知甲○○於95年5 月底某日、同年6 月初某日、同
    年6 月中旬，在位於彰化縣大村鄉○○道路之某籃球場旁，
    所販賣已削去電纜外皮之22平方PVC 風雨線之銅玻璃電線（
    臺電公司所有於犯罪事實欄一所示時間失竊之物）係侵害他
    人財產法益所取得之來路不明之贓物，竟仍基於故買贓物之
    故意，以每公斤120 元之價格向甲○○分別購買上揭贓物電
    線各250 公斤、150 公斤、70公斤。嗣經警方於95年7 月28
    日循線查獲上情。
三、案經臺電公司訴由彰化縣警察局溪湖分局報請臺灣彰化地方
    法院檢察署檢察官偵查起訴。
    理  由
一、本案被告甲○○、賴長彬所犯係死刑、無期徒刑、最輕本刑
    為3 年以上有期徒刑以外之罪，其於準備程序就前揭被訴事
    實為有罪之陳述，經受命法官告知簡式審判程序之旨，並聽
    取公訴人、被告甲○○、賴長彬及被告賴長彬之選任辯護人
    之意見後，本院認無不得或不宜改依簡式審判程序進行之處
    ，爰依刑事訴訟法第273 條之1 第1 項、第284 條之1 ，裁
    定本案由受命法官獨任進行簡式審判程序，合先敘明。
二、訊據被告甲○○對其於上揭時、地，連續攜帶兇器竊盜電線
    之事實；被告賴長彬對其於前揭時、地，故買贓物電線之事
    實，分別於本院審理時，均坦承不諱（參見本院95年9 月25
    日審判筆錄），核與證人即臺電公司員工乙○○於警詢及偵
    訊中證述，臺電公司之電線失竊及發現失竊情節（參見臺灣
    彰化地方法院檢察署95年度偵字第7365號偵查卷宗第6 頁至
    第7 頁、第26頁）；證人甲○○於偵訊中具結證述出售贓物
    與被告賴長彬情節（參見同上偵查卷宗第25頁至第26頁）相
    符，並有臺電公司彰化區營業處94年10月10日、95年4 月11
    日電力線路失竊現場調查報告各1 紙及現場照片14紙（參見
    同上偵查卷宗第8 頁至第18頁）附卷可參，核屬相符。從而
    ，被告甲○○、賴長彬上揭自白內容，核與前揭事證相符，
    應足採信，本案事證明確，被告甲○○、賴長彬上揭犯行，
    均堪以認定。
三、經查：
  (一)按刑法第321 條第1 項第3 款之攜帶兇器竊盜罪，係以行為
    人攜帶兇器竊盜為其加重條件，此所謂兇器，其種類並無限
    制，凡客觀上足對人之生命、身體、安全構成威脅，具有危
    險性之兇器均屬之，且祇須行竊時攜帶此種具有危險性之兇
    器為已足，並不以攜帶之初有行兇之意圖為必要（最高法院
    79年臺上字第5253號判例要旨參照）。經查，被告甲○○行
    竊電線時，持有之電纜線剪、鐵棒雖均未扣案，然該電纜線
    剪為金屬製，前端呈尖銳狀；而鐵棒長度均約22公分等情，
    業據被告甲○○於本院審理中陳述明確，是前揭鐵棒既能支
    撐被告甲○○身體重量，以供被告甲○○攀爬電線桿，且電
    纜線剪可供剪斷電線，亦與常情相符，足見前揭電纜線剪及
    鐵棒均有相當之硬度。是被告持未扣案之上揭電纜線剪、鐵
    棒，無論被告主觀上是否旨在行兇抑僅便利行竊，然在客觀
    上顯具有行兇之危險性，自均屬兇器之一種，其攜帶而犯竊
    盜罪，應成立刑法第321 條第1 項第3 款之罪。
  (二)另按刑法上竊盜罪既遂未遂區分之標準，係採權力支配說，
    即行為人將竊盜之客體，移入一己實力支配之下者為既遂，
    若著手於竊盜，而尚未脫離他人之持有，或未移入一己實力
    支配之下者，則為未遂（最高法院84年度臺上字第2256 號
    判決要旨參照）。被告甲○○就前揭犯罪事實欄一部分，均
    已將竊盜之客體移入一己實力支配之下，應均屬竊盜既遂。
四、查被告甲○○、賴長彬行為後，刑法業於94年2 月2 日修正
    公布，95年7 月1 日起施行，如附表所示之條文業經修正。
    按行為後法律有變更者，適用行為時之法律，但行為後之法
    律有利於行為人者，適用最有利於行為人之法律，修正後刑
    法第2 條第1 項定有明文。此條規定係規範行為後法律變更
    所生新舊法律比較適用之準據法，本身尚無新舊法比較之問
    題，於新法施行後，應一律適用新法第2 條第1 項之規定，
    為「從舊從輕」之比較。再按本次法律變更，比較時應就罪
    刑有關之共犯、未遂犯、想像競合犯、牽連犯、連續犯、結
    合犯，以及累犯加重、自首減輕暨其他法定加減原因（如身
    分加減）與加減例等一切情形，綜其全部罪刑之結果而為比
    較；另從刑附屬於主刑，除法律有特別規定者外，依主刑所
    適用之法律（最高法院95年5 月23日95年度第8 次刑庭會議
    決議參照），其比較理由及結果均詳如附表，先予敘明。
五、按竊盜或損壞電桿、電線、變壓器或其他供電設備者，依刑
    法之規定從重處斷，電業法第105 條定有明文。經查，前揭
    犯罪事實欄一所示22平方PVC 電線，均為臺電公司所有之電
    線等情，業據證人乙○○分別於警詢及偵訊中均證述明確，
    應為電業法第105 條所定之電線無訛。核被告甲○○就犯罪
    事實欄一部分所為竊盜行為，係犯刑法第321 條第1 項第3
    款之攜帶兇器竊盜罪及電業法第105 條之竊盜供電設備罪，
    該電業法條之規定係刑法竊盜罪之特別規定，為法規競合，
    應優先適用電業法規定，係犯電業法第105 條之竊盜電線罪
    ，應依刑法第321 條第1 項第3 款之攜帶兇器竊盜既遂罪從
    重處斷。至起訴法條雖記載被告甲○○係犯刑法第321 條第
    1 項第3 款之加重竊盜罪，然業經公訴人於本院審理中補充
    更正起訴法條為被告甲○○係犯電業法第105 條之竊盜電線
    罪，應依刑法第321 條第1 項第3 款之攜帶兇器竊盜既遂罪
    從重處斷，附此敘明。另被告賴長彬就犯罪事實欄二部分所
    為，係犯刑法第349 條第2 項之故買贓物罪。被告甲○○先
    後於前揭犯罪事實欄一所示之時、地所犯攜帶兇器竊盜電線
    罪；被告賴長彬先後於前揭犯罪事實欄二所示之時、地所犯
    之故買贓物罪，均時間緊接，所犯又各係基本構成要件相同
    之罪名，顯係基於概括犯意為之，均應依修正前刑法第56條
    連續犯之規定，各論以一罪，並均加重其刑。爰審酌被告甲
    ○○正值壯年，貪慾圖利，不思以合法正當途徑賺取所得，
    竟以持客觀上具危險性而足為兇器之上揭扣案物品而竊盜之
    手段及所竊取之上揭財物價值，且竊取電線造成民眾用電不
    便，影響臺電公司之正常營運，理應從重量刑，然參酌被告
    甲○○犯後坦承犯行且態度良好等其他一切情狀；另被告賴
    長彬貪慾圖利，故買他人行竊價值32,282元之贓物，使前揭
    物品之所有人難以回復其所有物，惟其犯罪後坦承犯行，態
    度良好，且前未曾受有期徒刑以上刑之宣告，此有臺灣高等
    法院被告前案紀錄表、臺灣彰化地方法院檢察署刑案資料查
    註紀錄表各1 份存卷可考，平日素行尚稱良好，然迄今尚未
    與被害人達成和解賠償等一切情狀，各量處如主文所示之刑
    。至未扣案之電纜線剪1 支、鐵棒12支、雨鞋1 雙係被告甲
    ○○所有且供持以行竊電線之物，均置放在其住處附近產業
    道路旁，其中電纜線剪1 支，業經他人取走等情，業據被告
    甲○○於本院審理中供明在卷，均係供其犯罪所用之物，另
    本院亦查無其他積極證據證明該電纜線剪確已滅失，爰均依
    修正前刑法第38條第1 項第2 款規定併宣告沒收。
據上論斷，應依刑事訴訟法第273 條之1 第1 項、第299 條第1
項前段，電業法第105 條，刑法第11條前段、第2 條第1 項前段
、第56條（修正前）、第321 條第1 項第3 款、第349 條第2 項
、第41條第1 項前段（修正前）、第38條第1 項第2 款（修正前
），罰金罰鍰提高標準條例第1 條前段、第2 條（修正前），判
決如主文。
本案經檢察官吳宗達到庭執行職務。
中    華    民    國    95    年    9     月    29    日
                  刑事第一庭          法  官  唐中興
以上正本證明與原本無異。
如不服本判決，應於判決送達後十日內向本院提出上訴狀 (須附
繕本 )。
告訴人或被害人對於判決如有不服具備理由請求檢察官上訴者，
其上訴期間之計算係以檢察官收受判決正本之日期為準。
中    華    民    國    95    年    9     月    29    日
                                      書記官  施惠卿
【附錄本案判決論罪科刑法條全文】：
中華民國刑法第321條：
犯竊盜罪而有左列情形之一者，處6月以上5年以下有期徒刑：
一、於夜間侵入住宅或有人居住之建築物、船艦或隱匿其內而犯
    之者。
二、毀越門扇、牆垣或其他安全設備而犯之者。
三、攜帶兇器而犯之者。
四、結夥3人以上而犯之者。
五、乘火災、水災或其他災害之際而犯之者。
六、在車站或埠頭而犯之者。
前項之未遂犯罰之。
中華民國刑法第349條
收受贓物者，處 3 年以下有期徒刑、拘役或 500 元以下罰金。
搬運、寄藏、故買贓物或為牙保者，處 5 年以下有期徒刑、拘役
或科或併科1,000 元以下罰金。
因贓物變得之財物，以贓物論。
電業法第105 條
竊盜或損壞電桿、電線、變壓器或其他供電設備者，依刑法之規
定從重處斷。
【附表】：
┌──┬───────┬───────┬───────┬────┬────┬──────┐
│變更│行為時法（下稱│裁判時法（下稱│   比較理由   │比較依據│比較結果│    備註    │
│事項│舊法）之條文及│新法）之條文及│              │        │何者對行│            │
│    │內容          │內容          │              │        │為人有利│            │
├──┼───────┼───────┼───────┼────┼────┼──────┤
│連續│【刑法第56條】│刪除          │一般認為連續犯│刑法第2 │舊法    │1.不包括法院│
│犯刪│              │              │在本質上係數行│條第1項 │        │  審理結果認│
│除  │連續數行為而犯│              │為而屬數罪，僅│前段    │        │  連續犯係接│
│    │同一罪名者，以│              │係基於訴訟經濟│        │        │  續犯或包括│
│    │一罪論。但得加│              │或責任吸收原則│        │        │  上一罪等情│
│    │重其刑至二分之│              │之考量，而論以│        │        │  形。      │
│    │一            │              │一罪，新法將連│        │        │2.連續之數行│
│    │              │              │續犯之規定廢除│        │        │  為須均在舊│
│    │              │              │後，除非符合「│        │        │  法時期始可│
│    │              │              │接續犯」或「包│        │        │  ，如部分行│
│    │              │              │括的一罪」之情│        │        │  為發生在新│
│    │              │              │形，可認為構成│        │        │  法施行後，│
│    │              │              │單一之犯罪外，│        │        │  則該部分應│
│    │              │              │均應認係數罪併│        │        │  逕適用新法│
│    │              │              │罰。          │        │        │  。        │
├──┼───────┼───────┼───────┼────┼────┼──────┤
│罰金│【罰金罰鍰提高│【刑法施行法第│              │        │        │            │
│刑貨│標準條例第1 條│1 條之1 第1項 │              │        │        │            │
│幣單│前段、第5 條】│、第2 項】    │              │        │        │            │
│位之│              │              │              │        │        │            │
│變更│依法律應處罰金│中華民國94年1 │刑法之貨幣單位│刑法第2 │經按現行│            │
│    │、罰鍰者，就其│月7 日法修正施│由「元（指銀元│條第1 項│法規所定│            │
│    │原定數額得提高│行後，刑法分則│）」變更為「新│前段    │貨幣單位│            │
│    │為2 倍至10倍（│編所定罰金之貨│臺幣」，且刑法│        │折算新臺│            │
│    │刑法乃係定明10│幣單位為新臺幣│分則之罰金數額│        │幣條例第│            │
│    │倍）。第1 條所│。94年1 月7 日│，亦視該分則先│        │2 條之規│            │
│    │定得提高倍數之│刑法修正時，刑│前曾修正與否，│        │定折算後│            │
│    │規定，於本條例│法分則編未修正│而分別提高3 或│        │等值，是│            │
│    │修正後制定之法│之條文定有罰金│30倍。        │        │以新法並│            │
│    │律，不適用之；│者，自94年1 月│              │        │未較有利│            │
│    │本條例修正前公│7 日刑法修正施│              │        │，應逕適│            │
│    │布之法律，於本│行後，就其所定│              │        │用修正前│            │
│    │條例修正後修正│數額提高為30倍│              │        │行為時之│            │
│    │其罰金罰鍰數額│。但72年6 月26│              │        │舊法。  │            │
│    │或法律經全部修│日至94年1 月7 │              │        │        │            │
│    │正而其罰金罰鍰│日新增或修正之│              │        │        │            │
│    │數額未予變更者│條文，就其所定│              │        │        │            │
│    │，亦同。      │數額提高為3 倍│              │        │        │            │
│    │              │。            │              │        │        │            │
├──┼───────┼───────┼───────┼────┼────┼──────┤
│罰金│【修正前刑法第│【刑法第33條第│              │        │        │            │
│刑下│33條第5 款】  │5 款】        │              │        │        │            │
│限變│              │              │              │        │        │            │
│更  │罰金：（銀元）│罰金：新臺幣1,│罰金刑之下限，│刑法第2 │舊法    │            │
│    │1 元以上。    │000 元以上，以│由銀元10元（亦│條第1項 │        │            │
│    │              │百元計算。    │經提高）即新臺│前段    │        │            │
│    │              │              │幣30元，提高為│        │        │            │
│    │              │              │新臺幣1000元。│        │        │            │
├──┼───────┼───────┼───────┼────┼────┼──────┤
│易科│【修正前刑法第│【刑法第41條第│              │        │        │            │
│罰金│41條第1 項前段│項前段】      │              │        │        │            │
│折算│、修正前罰金罰│              │              │        │        │            │
│標準│鍰提高標準條例│              │              │        │        │            │
│變更│第2 條】      │              │              │        │        │            │
│    │              │              │              │        │        │            │
│    │犯最重本刑為5 │犯最重本刑為5 │易科罰金折算標│刑法第2 │舊法    │            │
│    │年以下有期徒刑│年以下有期徒刑│準由銀元300 元│條第1項 │        │            │
│    │以下之刑之罪，│以下之刑之罪，│即新臺幣900 元│前段    │        │            │
│    │而受6 個月以下│而受6 個月以下│，提高為以新臺│        │        │            │
│    │有期徒刑或拘役│有期徒刑或拘役│幣1,000 元、2,│        │        │            │
│    │之宣告…得以（│之宣告者，得以│000 元或3,000 │        │        │            │
│    │銀元）1 元以上│新臺幣1,000 元│元折算1日。   │        │        │            │
│    │（銀元）3 元以│、2,000 元或  │              │        │        │            │
│    │下折算日，易科│3,000 元折算1 │              │        │        │            │
│    │罰金。依刑法第│日，易科罰金。│              │        │        │            │
│    │41條易科罰金…│              │              │        │        │            │
│    │就其原定數額提│              │              │        │        │            │
│    │高為100 倍折算│              │              │        │        │            │
│    │1 日；法律所定│              │              │        │        │            │
│    │罰金數額未依本│              │              │        │        │            │
│    │條例提高倍數，│              │              │        │        │            │
│    │或其處罰法條無│              │              │        │        │            │
│    │罰金刑之規定者│              │              │        │        │            │
│    │，亦同。      │              │              │        │        │            │
├──┴───┬───┼───────┴───────┴────┴────┴──────┤
│整體比較結果│  舊法│1.本案被告甲○○、賴長彬分別連續多次竊盜、故買贓物之犯行，均在舊│
│            │      │  法時期，且非屬「接續犯」或「包括的一罪」之情形，依新法將連續犯│
│            │      │  之規定廢除後，均應認係數罪罰；依修正前刑法第56條之規定，屬裁判│
│            │      │  上一罪，得加重其刑至二分一，是依修正刑法第2 條第1 項前段比較，│
│            │      │  應適用修正前刑法第56之規定，對被告甲○○、賴長彬有利。        │
│            │      │2.罰金刑貨幣單位之變更部分，按現行法規所定貨幣單位折算新臺幣條例│
│            │      │  第2 條之規定折算後等值，是以新法並未較有利，應依刑法第2 條第1 │
│            │      │  項前段逕行適用修正前行為時之舊法。                            │
│            │      │3.刑法第33條第5 款罰金刑之下限部分，由銀元10元（亦經提高）即新臺│
│            │      │  幣30元，提高為新臺幣1,000 元，應刑法第2 條第1 項前段適用修正前│
│            │      │  行為時之舊法。                                                │
│            │      │4.刑法第349 條第2 項之法定刑度，依舊法規定為：5 年以下有期徒刑、│
│            │      │  拘役、或科或併科銀元10,000元即新臺幣30,000元以下、銀元10元即新│
│            │      │  臺幣30元以上罰金；如依新法規定則為：5 年以下有期徒刑、拘役、或│
│            │      │  科或併科新臺幣30,000元以下、新臺幣1,000 元以上罰金。是舊法最低│
│            │      │  度刑較，較為有利被告賴長彬。                                  │
│            │      │5.被告行為後之法律已有變更，經綜合比較結果，適用舊法應對被告並無│
│            │      │  不利，是應依刑法第2 條第1 項前段規定，並基於一體適用原則，均適│
│            │      │  用舊法。另按從刑附屬於主刑，除法律有特別規定者外，依主刑所適用│
│            │      │  之法律即適用舊法，則沒收部分，應適用修正前刑法第38條第1 項第2 │
│            │      │  款。                                                          │
└──────┴───┴────────────────────────────────┘


司法院資訊處製作；財團法人民間司法改革基金會備份。
